臺灣桃園地方法院刑事判決　　　　　　　　　　　　　九十一年度訴字第三七一號
　　公　訴　人　臺灣桃園地方法院檢察署檢察官
　　被　　　告　戊○○
右列被告因偽造文書等案件，經檢察官提起公訴（九十一年度偵字第一二八一號），
本院判決如左：
    主  文
戊○○連續意圖為自已不法之所有，而侵占對於業務上持有之物，處有期徒刑柒月。
附表編號一、二支票背面領款人欄偽造之宋月香署押貳枚均沒收。
    事  實
一、戊○○自民國九十年五月一日起至同年九月底止，在位於桃園縣平鎮市○○街二
    十四巷十四號「甲○○○工程企業有限公司」擔任財務主任一職，負責明新公司
    及關係企業丙○○○工程有限公司、政裕企業股份有限公司、迪耐環保有限公司
    （下稱明新等四家公司）等公司財務會計職務，為從事業務之人。詎其甫任職未
    久，即因其夫鍾陽昭遭人倒債新台幣（下同）三百餘萬元，戊○○為償夫債，竟
    基於意圖為自己不法所有之概括犯意，先於九十年七月十七日，將其業務上持有
    明新公司、頂新公司、政裕公司用以預繳營業稅如附表所示之支票三紙，以變易
    持有為所有之意思予以侵占入己，進而於同日，基於偽造文書之犯意，接續於附
    表編號一、二所示之支票背面領款人欄各偽造「宋月香」之署名一枚，據以表示
    支票係由宋月香提示領款之用意證明（惟此種取款背書與「背書」行為尚屬有間
    ）後，再持交華南商業銀行中壢分行、新竹國際商業銀行新明分行行員提領現款
    而行使之，足以生損害於宋月香、華南商業銀行及新竹國際商業銀行，藉此領得
    票款中除四萬零三百七十五元用以繳付公司之記帳費外，餘款七十五萬二千三百
    六十一元則均飽入私囊。復於九十年七月二十日，再將公司業務經理丁○○交付
    用以繳納迪耐公司積欠之稅款三十七萬八千一百元，以變易持有為所有之意思予
    以侵占入己。嗣於九十年九月間稅捐機關通知迪耐公司補繳稅款，始悉上情。
二、案經明新等四家公司訴請臺灣桃園地方法院檢察署檢察官偵查起訴。
    理  由
一、訊據被告戊○○對於右揭業務侵占及偽造文書之犯行，除否認其有侵占迪耐公司
    應繳稅款三十七萬八千一百元外，餘均據其於偵查及本院審理中坦認不諱，核與
    告訴人明新等四家公司代理人丁○○指述之情節相符，復有人員應徵資料表、職
    員資料卡各一件及如附表所示之支票正反面影本三紙附卷可稽，是被告前開自白
    部分，應與事實相符，堪可採信。又訊之被告雖不否認有收得上開應繳稅款三十
    七萬八千一百元之事實，惟一再辯稱：伊確於九十年七月二十日，將上開款項持
    往中壢稅捐稽徵處，交由「乙○○」辦理四０一表，絕未將之侵占入己云云，然
    查：被告此部分侵占之犯罪事實，業據其於偵查中坦認不諱（參見臺灣桃園地方
    法院檢察署九十年度他字第二０九四號卷第六十七頁背面），並經告訴人代理人
    丁○○到庭指述綦詳，且有被告書立之切結書影本、存摺內頁影本及電話內容譯
    文各一紙附卷足憑。至被告雖以前揭情詞置辯，然就「乙○○」其人，先則於偵
    查中指稱：「乙○○」係於桃園稅捐處任職云云（上開卷宗第三十七頁），經承
    辦檢察官向桃園縣稅捐稽徵處送達通知書後，卻遭該稽徵處以「查無此人」等語
    回覆，此有臺灣桃園地方法院檢察署通知一件在卷可按，嗣於本院審理時又改稱
    ：係乙○○之友人於稅捐稽徵處任職，但不知其姓名云云，足徵被告之供述前後
    不一，已難採信。況以被告身為財會主管，擅將公司款項交由他人收執，竟自承
    未取得收據以資存證等情，且其所指「乙○○」之人自九十年七月二十日即收受
    上開款項，迄今已歷一年餘，不僅未辦妥繳稅事宜，事後亦分文未還，更令被告
    因此遭起訴侵占罪嫌，其受害之深，自不待言，然案發至今均未見被告對之有採
    取何法律行動，以維護自身及公司權益，凡此均與常情有悖，益見被告所辯，顯
    係事後杜撰之詞，委不足採信。本件事證明確，被告犯行洵堪認定，應依法論科
    。
二、核被告侵占現金、支票之所為，係犯刑法第三百三十六條第二項之業務侵占罪。
    又按支票背書，係法律規定之文書，一經偽造，即應成立偽造私文書之罪名，惟
    若在支票背面簽署領款人之姓名及其住址，乃係提示票據領款必備之手續，因此
    ，在支票背面偽造他人署押以為領款人及載明其住址，實係表示領取票款之證明
    ，乃係應以文書論之文書，其以之向付款銀行或合作社提示請求付款，應構成刑
    法第二百十六條、第二百二十條第一項、第二百十條之行使偽造準私文書罪名，
    此與支票背書之性質顯然有別，最高法院著有八十四年度臺上字第一四四八號判
    決可稽；是本案被告於附表編號一、二所示支票背面領款人欄偽簽「宋月香」之
    署押後，持交銀行行員提領現款，所為係犯刑法第二百十六條、第二百二十條第
    一項、第二百十條之行使偽造準私文書罪，公訴人認被告係以此方式偽造「宋月
    香」之背書，容有未洽。被告基於單一犯罪之決意接續於支票背面領款人欄偽造
    「宋月香」署押之行為，原應論以偽造署押罪，惟因於支票背面領款人欄偽造「
    「宋月香」署押行為係偽造私文書之部分行為，其偽造私文書之低度行為復為行
    使偽造私文書之高度行為所吸收，爰均不另論罪。又被告先後二次業務侵占之犯
    行，其時間緊接，方法相同，觸犯構成要件相同之罪名，顯係基於概括犯意為之
    ，為連續犯，依刑法第五十六條之規定以一罪論，加重其刑。所犯上開二罪間，
    有方法結果之牽連關係，應依刑法第五十五條牽連犯之規定，從一重之刑法第三
    百三十六條第二項之業務侵占罪處斷。爰審酌被告侵占財物之數額非低，且犯後
    未能填補被害人損失，並參酌其犯罪動機、目的、手段及犯罪後之態度等一切情
    狀，量處如主文所示之刑，以示懲儆。
三、至被告在附表編號一、二所示之二紙支票背面領款人欄偽造宋月香之署名二枚，
    依刑法第二百十九條規定均沒收之。
據上論斷，應依刑事訴訟法第二百九十九條第一項前段，刑法第五十六條、第三百三
十六條第二項、第二百十六條、第二百二十條第一項、第二百十條、第五十五條、第
二百十九條，罰金罰鍰提高標準條例第一條前段，判決如主文。
本案經檢察官林秀菊到庭執行職務。
中      華      民      國    九十一    年      十      月    二十四    日
                                臺灣桃園地方法院刑事第五庭
                                    法  官    丁  俊  成
右正本證明與原本無異。
如不服本判決，應於判決送達後十日內向本院提出上訴狀( 應附繕本 )，上訴於臺灣
高等法院。
                                    書記官    簡  慧  瑛
中      華      民      國    九十一    年      十      月      三十    日
附錄論罪科刑依據之法條：
中華民國刑法第三百三十六條：
對於公務上或因公益所持有之物，犯前條第一項之罪者，處一年以上七年以下有期徒
刑，得併科五千元以下罰金。
對於業務上所持有之物，犯前條第一項之罪者，處六月以上五年以下有期徒刑，得併
科三千元以下罰金。
前二項之未遂犯罰之。
附表：
┌─┬────┬────┬─────┬──────┬────┬─────┐
│編│發 票 日│發 票 人│  面  額  │ 票據號碼   │付 款 人│備      註│
│號│        │        │（新台幣）│            │        │          │
├─┼────┼────┼─────┼──────┼────┼─────┤
│一│90.07.16│明新公司│二十二萬七│ BC0000000  │華南商業│偽造「宋月│
│  │        │        │千二百六十│            │銀行中壢│香」署名一│
│  │        │        │七元      │            │分行    │枚        │
├─┼────┼────┼─────┼──────┼────┼─────┤
│二│90.07.16│頂新公司│十九萬二千│ AA0000000  │新竹國際│偽造「宋月│
│  │        │        │零七十二元│            │商業銀行│香」署名一│
│  │        │        │          │            │新明分行│枚        │
├─┼────┼────┼─────┼──────┼────┼─────┤
│  │        │        │          │            │        │          │
│三│90.07.16│政裕公司│三十七萬三│ PG0000000  │彰化商業│          │
│  │        │        │千三百九十│            │銀行埔心│          │
│  │        │        │七元      │            │分行    │          │
└─┴────┴────┴─────┴──────┴────┴─────┘
